【裁判字號】    99,裁,2080
【裁判日期】    990909
【裁判案由】    地上權登記
【裁判全文】
最  高  行  政  法  院  裁  定
                                      99年度裁字第2080號
上  訴  人  甲○○
被 上訴 人  臺北縣板橋地政事務所
代  表  人  王聖文
參  加  人  慈祐宮
代  表  人  丁○○
上列當事人間地上權登記事件，上訴人對於中華民國99年4月22
日臺北高等行政法院99年度訴字第203號判決，提起上訴，本院
裁定如下：
    主  文
上訴駁回。
上訴審訴訟費用由上訴人負擔。
    理  由
一、按對於高等行政法院判決之上訴，非以其違背法令為理由，
    不得為之，行政訴訟法第242條定有明文。依同法第243條第
    1項規定，判決不適用法規或適用不當者，為違背法令；而
    判決有同條第2項所列各款情形之一者，為當然違背法令。
    是當事人對於高等行政法院判決上訴，如依行政訴訟法第24
    3條第1項規定，以高等行政法院判決有不適用法規或適用不
    當為理由時，其上訴狀或理由書應有具體之指摘，並揭示該
    法規之條項或其內容；若係成文法以外之法則，應揭示該法
    則之旨趣，倘為司法院解釋或本院之判例，則應揭示該判解
    之字號或其內容。如以行政訴訟法第243條第2項所列各款情
    形為理由時，其上訴狀或理由書，應揭示合於該條項各款之
    事實。上訴狀或理由書如未依此項方法表明者，即難認為已
    對高等行政法院判決之違背法令有具體之指摘，其上訴自難
    認為合法。
二、上訴人於民國（下同）98年3月18日就坐落臺北縣土城市○
    ○段1122地號土地（下稱系爭土地），向被上訴人申請時效
    取得地上權登記。系爭土地所有權人即參加人慈祐宮於被上
    訴人審查中，檢附臺灣板橋地方法院98年2月6日97年度訴字
    第1135號民事判決書（判決主文包括上訴人應拆屋還地）向
    被上訴人提出異議。被上訴人爰以系爭土地係山坡地保育區
    農牧用地，屬農業發展條例第3條第11款所稱耕地，不得申
    請時效取得地上權登記，又涉及私權爭執，乃依時效取得地
    上權登記審查要點（以下簡稱審查要點）第3點、第13點第2
    項，及土地登記規則第57條第1項第2款、第3款規定，以98
    年3月23日板登駁字第000062號駁回通知書駁回上訴人之申
    請。上訴人不服，循序提起本件行政訴訟。案經原審駁回其
    訴。
三、本件上訴人對於原審判決提起上訴，主張：查原審法院主要
    係以土地登記規則第57條第1項第2款、第3款所謂之「依法
    不應登記」及「私權爭執」等事項作為本案論斷之依據；而
    關於「依法不應登記」之「依法」事由，原審法院則係以審
    查要點第3點第4款作為該規則所謂之「依法」事由，並以系
    爭要點第13點作為私權爭執判斷之依據。惟上開「系爭要點
    」其訂定並未有法律明確授權，違反憲法第23條規定之法律
    保留原則及司法院釋字第570號及581號解釋意旨，應不予適
    用，原審判決仍以上引審查要點規定駁回上訴人之訴，顯有
    適用法規不當之違法；況上訴人於97年4月29日申請複丈前
    根本無所謂民事拆屋還地等糾紛問題，自當無所謂私權爭執
    之問題等語，雖以該判決違背法令為由，惟按土地法第82條
    規定：「凡編為某種使用地之土地，不得供其他用途使用…
    。」、土地登記規則第57條第1項第2款規定：「有下列各款
    情形之一者，登記機關應以書面敘明理由及法令依據，駁回
    登記之申請：…二、依法不應登記者。」、審查要點第3點
    第4項規定：「占有人占有土地有下列情形之一者，不得申
    請時效取得地上權登記：…（四）屬農業發展條例第3條第
    11款所稱之耕地。」、農業發展條例第3條第11款規定：「
    耕地：指依區域計畫法劃定為特定農業區、一般農業區、山
    坡地保育區及森林區之農牧用地。」，另司法院釋字第408
    號解釋略以：「…設定地上權之土地，以適於建築房屋或設
    置其他工作物或種植竹林者為限。其因時效取得地上權而請
    求登記者亦同。土地法第82條前段規定，凡編為某種使用地
    之土地，不得供其他用途使用。占有土地屬農業發展條例第
    3條第11款所稱之耕地者，性質上既不適於設定地上權，…
    時效取得地上權登記審查要點…規定占有人占有上開耕地者
    ，不得申請時效取得地上權登記，與憲法保障人民財產權之
    意旨，尚無牴觸。」經查，系爭土地係山坡地保育區農牧用
    地，屬農業發展條例第3條第11款所稱耕地，此有土地登記
    謄本附卷可稽，依前開土地法等規定及司法院釋字第408號
    解釋意旨，不得申請時效取得地上權登記，是被上訴人依土
    地登記規則第57條第1項第2款規定，駁回上訴人時效取得系
    爭土地地上權登記之申請，於法尚無不合等由，業經原判決
    於理由中指駁上訴人主張為不可採之理由甚詳，又本件爭點
    與司法院釋字第570號及580號解釋意旨不同，尚無援引餘地
    ，上訴人加以援用，顯屬無據。從而上訴理由重述其為原審
    摒棄不採之主張，再加以爭執，係就原審已論斷者，泛言未
    論斷，或就原審所為論斷，泛言其論斷矛盾，而非具體說明
    其有何不適用法規或適用法規不當之情形，並揭示該法規之
    條項或其內容，及合於行政訴訟法第243條第2項所列各款之
    事實，難認對該判決之如何違背法令已有具體之指摘。依首
    開規定及說明，應認其上訴為不合法。
四、據上論結，本件上訴為不合法。依行政訴訟法第249條第1項
    前段、第104條、民事訴訟法第95條、第78條，裁定如主文
    。
中    華    民    國    99    年    9     月    9     日
                    最高行政法院第七庭
                        審判長法官  廖  宏  明
                              法官  鄭  小  康
                              法官  張  瓊  文
                              法官  姜  素  娥
                              法官  林  文  舟

以  上  正  本  證  明  與  原  本  無  異
中    華    民    國    99    年    9     月    10    日
                              書記官  彭  秀  玲

司法院資訊處製作；財團法人民間司法改革基金會備份。
